臺灣高雄地方法院刑事判決　　　　　　　　　　　　　　九十四年度易字第七四號
　　公　訴　人　臺灣高雄地方法院檢察署檢察官
　　被　　　告　乙○○　男　四.
右列被告因電子遊戲場業管理條例案件，經檢察官提起公訴（九十三年度偵字第二三
七一三號），及移送併案審理（九十三年度偵字第二三００三號），被告就被訴事實
為有罪之陳述，經本院合議庭裁定由受命法官獨任進行簡式審判程序，本院判決如左
：
    主  文
乙○○共同連續違反未依電子遊戲場業管理條例規定辦理營利事業登記者，不得經營
電子遊戲場業之規定，累犯，處有期徒刑參月，如易科罰金，以參佰元折算壹日。電
子遊戲機「劍龍」、「彩金劍龍」、「彩金魔象」、「金蘋果樂園」各壹臺（含ＩＣ
板共肆塊）及新台幣伍仟參佰壹拾元，均沒收。
    事  實
一、乙○○曾有詐欺、妨害家庭、過失致死、竊盜等前科，其於民國八十四年間所犯
    竊盜案件，經臺灣板橋地方法院、臺灣高等法院判處有期徒刑五月確定，於八十
    九年六月十八日執行完畢（構成累犯），仍不知悔改，明知未依電子遊戲場業管
    理條例之規定辦理營利事業登記者，不得經營電子遊戲場業，竟未依規定辦理營
    利事業登記證，基於概括之犯意，擅自從九十三年十月十五日起，在位於高雄市
    左營區○○路六二三號之一其經營之「雅新檳榔攤」，擺設電子遊戲機「劍龍」
    、「彩金劍龍」、「彩金魔象」各壹台（含ＩＣ板共三塊），供不特定之人打玩
    而經營電子遊戲場業，並與李龔貴蘭（另案在本院審理中，尚未審結）基於共同
    之犯意聯絡，以月薪一萬六千元僱用李龔貴蘭擔任店員，負責兌換新台幣（下同
    ）十元硬幣及等值商品之工作，嗣於九十三年十一月三日下午三時十五分許，適
    有客人鄭仁榮在上址打玩「劍龍」時，為警當場查獲，並扣得乙○○所有之電子
    遊戲機「劍龍」、「彩金劍龍」、「彩金魔象」各一台（含ＩＣ板共三塊），及
    在電子遊戲機「劍龍」內之營業所得一千七百八十元、在「彩金劍龍」內之營業
    所得五百二十元、在「彩金魔象」內之營業所得二千零三十元。乙○○另承上之
    概括犯意，自九十三年十月十五日起，在位於高雄縣林園鄉○○路一六一號一樓
    其經營之巨蛋超商，擺設電子遊戲機「金蘋果樂園」（含ＩＣ板一塊），供不特
    定之人打玩而經營電子遊戲場業，並與林雅玲（未據檢察官偵辦）基於共同之犯
    意聯絡，僱用林雅玲擔任店員，嗣於九十三年十月十八日下午七時五十分許，適
    有客人鍾國書在上址打玩「金蘋果樂園」時，為警當場查獲，並扣得乙○○所有
    之電子遊戲機「金蘋果樂園」一（含ＩＣ板共一塊），及在電子遊戲機「金蘋果
    樂園」內之營業所得九百八十元，另查扣利用電腦功能供人遊戲娛樂而與本案無
    關之「網豹」、「ｅ瑪小瑪莉」、「縱橫四海」電腦三台及其內之現金一千四百
    九十元。
二、案經高雄縣政府警察局左營分局、高雄縣政府警察局林園分局移送台灣高雄地方
    法院檢察署檢察官偵查起訴及移送本院併案審理。
    理  由
一、按除被告所犯為死刑、無期徒刑、最輕本刑為三年以上有期徒刑之罪或高等法院
    管轄第一審案件者外，於第一次審判期日前之準備程序進行中，被告先就被訴事
    實為有罪之陳述時，審判長得告知被告簡式審判程序之旨，並聽取當事人、代理
    人、辯護人及輔佐人之意見後，裁定進行簡式審判程序，刑事訴訟法第二百七十
    三條之一第一項定有明文。經核本件被告所犯係死刑、無期徒刑、最輕本刑為三
    年以上有期徒刑以外之罪，其於準備程序中就被訴事實為有罪之陳述，經法官告
    知簡式審判程序之旨，並聽取公訴人及被告之意見後，本院合議庭認宜進行簡式
    審判程序，爰依首揭規定，合議裁定由受命法官獨任進行簡式審判程序，合先敘
    明。
二、右揭事實，業據被告於本院審理時坦承不諱，並經證人李龔貴蘭、鄭仁榮、林雅
    玲、鍾國書於警詢中，及證人林雅玲於偵訊中證述綦詳，並有當場查獲之電子遊
    戲機「劍龍」、「彩金劍龍」、「彩金魔象」、「金蘋果樂園」四台（含ＩＣ板
    共四塊），及在電子遊戲機「劍龍」內之營業所得一千七百八十元、在「彩金劍
    龍」內之營業所得五百二十元、在「彩金魔象」內之營業所得二千零三十元、在
    「金蘋果樂園」內之營業所得九百八十元扣案可資佐證，復有高雄市政府警察局
    左營分局營業場所檢查紀錄表、扣押筆錄、扣押物品目錄表、查獲現場照片四幀
    在卷可憑（見九十三年度偵字第二三七一三號卷第二十三頁至二十五頁、三十一
    頁、三十二頁），及高雄縣政府警察局林園分局現場檢查紀錄表、扣押筆錄、扣
    押物品目錄表、查獲現場照片六幀在卷可憑（見高雄縣政府警察局林園分局林警
    刑移字第一六二九號卷宗），足認被告自白與事實相符，堪認為真實。
三、按電子遊戲場業管理條例於八十九年二月三日經總統公布施行，該條例第一條明
    示「為管理電子遊戲場業，並維護社會安寧、善良風俗、公共安全及國民身心健
    康，特設定本條例。」是該條例立法目的之一即在於管理電子遊戲場業；而所謂
    電子遊戲場業，依該條例第二條規定，係指設置電子遊戲機供不特定人益智娛樂
    之營利事業。該條例第十一條第一項規定，電子遊戲場業於申請營利事業登記時
    ，除應依相關法令辦理外，應向直轄巿、縣（巿）主管機關申請核發營利事業登
    記證及營業級別證，並辦理下列事項之登記：一營業級別、二機具類別、三營業
    場所管理人、四營業場所之地址。故設置以電腦方式操縱，產生或顯示聲光影像
    、圖案、動作之電子遊戲機，供不特定人為益智或娛樂類遊戲之營利事業（同條
    例第三條、第四條參照），應依前開規定辦理營利事業登記，未依該條例辦理營
    利事業登記者，依同條例第十五條之規定，即不得經營電子場業。再依本條例第
    十六條規定：「非電子遊戲場業之其他營利事業，不得就其營業場所，供『他人
    』設置電子遊戲機營業」之規定，顯見具有較高違法性之「非電子遊戲場業之其
    他營利事業，未經許可『自行』設置電子遊戲機營業」，亦應不在容許之列，而
    同受該條例第十五條規範。是以不論非電子遊戲場業之其他營利事業之規模大小
    ，或是否以擺設電子遊戲機供不特人打玩為其主要營業項目，均非所問，此觀該
    條例第十五條規定之立法意旨係「為健全電子遊戲場之營業秩序」自明。因而，
    任何人未依該條例規定辦理電子遊戲場業之營利事業登記者，除不得經營電子遊
    戲場業外，亦不得在騎樓、走道、寺廟、補習班等場所，自行設置電子遊戲機營
    業，此不啻為電子遊戲場業管理條例第十五條之規定所欲揭櫫之真正意旨，經濟
    部八十九年三月七日經（八九）商字第八九○○五五二一號函亦同此認定。故所
    謂電子遊戲場「業」，指「業務」而言，刑法上所謂業務，係以事實上執行業務
    者為標準，指以反覆同種類之行為為目的之社會的活動而言；執行此項業務，縱
    令欠缺形式上之條件，仍無礙於業務之性質。因此不論該事業是否「專營」電子
    遊戲場業，亦不問經營是否需達「一定之規模」，即使於原本所營事業外，兼營
    電子遊戲場業，或所經營之電子遊戲場不具相當之規模，亦無礙於電子遊戲場業
    管理條例相關規定之適用。故商業登記法第四條所規定之小規模商業，縱得免依
    該法申請商業登記，但如未依電子遊戲場業管理條例辦理營利事業登記，仍不得
    經營電子遊戲場業，自不待言。否則，業主為逃避該條例之規範、處罰，儘可以
    「兼營」或「小規模」等經營方式為之，將出現管理及規範上之漏洞，反而無法
    有效達成立法之目的，亦與電子遊戲場業管理條例之立法意旨有違（最高法院九
    十二年臺非字第二七六號判例要旨參照）。是被告未依電子遊戲場業管理條例規
    定辦理營利事業登記，即於前揭時、地擺設電子遊戲機臺，供人娛樂以營利者，
    即屬電子遊戲場業管理條例所指之電子遊戲場業，仍應依前揭條例第二十二條論
    處。
四、核被告所為，係違反電子遊戲場業管理條例第十五條之未經辦理營利事業登記而
    擅自經營電子遊戲場業之規定，應依同法第二十二條之規定論處。被告與案外人
    李龔貴蘭、林雅玲，就其分別在「雅新檳榔攤」、「巨蛋超商」違反未依電子遊
    戲場業管理條例規定辦理營利事業登記者，不得經營電子遊戲場業之規定之犯行
    ，有犯意聯絡及行為分擔，均為共同正犯。又被告自九十三年十月十五日起九十
    三年十一月三日止，在位於高雄市○○區○○路六二三號之一其經營之「雅新檳
    榔攤」擺設電子遊戲機三台，違反未依電子遊戲場業管理條例規定辦理營利事業
    登記者，不得經營電子遊戲場業之規定之犯行，及自九十三年十月十五日起至九
    十三年十月十八日止擺設電子遊戲機一台，在位於高雄縣林園鄉○○路一六一號
    一樓其經營之巨蛋超商，違反未依電子遊戲場業管理條例規定辦理營利事業登記
    者，不得經營電子遊戲場業之規定之犯行，二者時間緊接，手法相同，所犯構成
    要件相同之罪名，顯係基於概括之犯意反覆為，為連續犯，應論以一罪，並加重
    其刑。公訴人雖未及就被告另自九十三年十月十五日起至九十三年十月十八日止
    ，在位於高雄縣林園鄉○○路一六一號一樓其經營之巨蛋超商，擺設電子遊戲機
    「金蘋果樂園」一台之犯行起訴，惟此部分業據檢察官聲請本院併案審理，且與
    起訴並經本院論罪部分有連續犯之裁判上一罪關係，本院自得併予審理。被告於
    八十四年間所犯竊盜案件，經臺灣板橋地方法院、臺灣高等法院判處有期徒刑五
    月確定，於八十九年六月十八日執行完畢，此有臺灣高等法院被告全國前案紀錄
    表、臺灣高雄地方法院檢察署刑案資料查註紀錄表各一份附卷可參，其於執行完
    畢後五年內再犯本件有期徒刑以上之罪，為累犯，應依法加重其刑，並褫加之。
    爰審酌被告正值壯年，本應依循正軌賺取金錢，竟不思及此，反因一時貪欲，未
    依規定辦理電子遊戲場業之營利事業登記，擅自經營電子遊戲場業，規避行政管
    理，影響社會秩序，本當應受有相當程度之刑事非難，惟念及被告於犯後坦承違
    法經營電子遊戲場業之犯行，犯後顯有悔意等一切情狀，量處如主文所示之刑，
    並諭知易科罰金之折算標準。被告所有之電子遊戲機「劍龍」、「彩金劍龍」、
    「彩金魔象」、「金蘋果樂園」各壹台（含ＩＣ板共四塊），及在機具內營業所
    得五千三百十元，分別係供犯罪所用及犯罪所得之物，應依刑法第三十八條第一
    項第二款、第三款規定，併予宣告沒收之。
據上論斷，應依刑事訴訟法第二百七十三條之一第一項前段、第二百九十九條第一項
前段，電子遊戲場業管理條例第十五條、第二十二條，刑法第十一條前段、第二十八
條、第五十六條、第四十七條、第四十一條第一項前段、第三十八條第一項第二款、
第三款，罰金罰鍰提高標準條例第二條，判決如主文。
本案經檢察官甲○○到庭執行職務。
中　　　華　　　民　　　國　　九十四　　年　　　一　　　月　　三十一　　日
                                  臺灣高雄地方法院鳳山刑事第三庭
                                          法  官  張桂美
右正本證明與原本無異。
如不服本判決，應於收受送達後十日內向本院提出上訴書狀。
　　　　　　　　　　　　　　　　　　　　　書記官  陳掌珠
中　　　華　　　民　　　國　　九十四　　年　　　一　　　月　　三十一　　日
附錄本判決論罪之法條：
電子遊戲場業管理條例：
第十五條
    未依本條例規定辦理營利事業登記者，不得經營電子遊戲場業。
第二十二條
    違反第十五條規定者，處行為人一年以下有期徒刑、拘役或科或併科新台幣五十
    萬元以上二百五十萬元以下罰金。
